臺灣高等法院臺中分院刑事判決　　　　96年度上訴字第1688號
上　訴　人　臺灣臺中地方法院檢察署檢察官
被　　　告　甲○○
上列上訴人因被告搶奪案件，不服臺灣臺中地方法院95年度訴字
第3483號中華民國96年5月15日第一審判決（起訴案號：臺灣臺
中地方法院檢察署95年度偵字第12697號），提起上訴，本院判
決如下：
    主  文
上訴駁回。
    理  由
一、公訴意旨略以：被告甲○○共同意圖為自己不法之所有，於
    民國（下同）95年3月21日23時17分許（起訴書誤載為25分
    許），夥同二年籍姓名不詳之成年男子，駕駛其所有之車牌
    號碼3A－8912號自小客車，在臺中市○區○村路○段150號之
    「仁安藥局」，由被告甲○○及一男子在車上把風，另一名
    男子下車，以購買安眠藥為由，進入仁安藥局，旋即趁該局
    藥師乙○○轉身拿取藥物不備之際，乘機搶奪放置櫃檯上之
    摩托羅拉V3行動電話（手機序號：000000000000000號，下
    稱本件手機）後，駕駛上開自小客車逃逸。因認被告甲○○
    涉犯刑法第325條第1項之搶奪罪嫌。
二、按犯罪事實應依證據認定之，無證據不得認定犯罪事實；又
    不能證明被告犯罪者，應諭知無罪之判決，刑事訴訟法第
    154條第2項及第301條第1項分別定有明文。次按事實之認定
    ，應憑證據，如未能發現相當證據，或證據不足以證明，自
    不能以推測或擬制之方法為裁判基礎；認定犯罪事實所憑之
    證據，雖不以直接證據為限，間接證據亦包括在內，然無論
    直接或間接證據，其為訴訟上之證明，須於通常一般之人均
    不致於有所懷疑，而得確信其為真實之程度者，始得據之為
    有罪之認定，倘其證明尚未達到此一程度，而有合理之懷疑
    存在時，即無從為有罪之認定；認定不利於被告之事實，須
    依積極證據，茍積極證據不足為不利於被告事實之認定時，
    即應為有利於被告之認定，更不必有何有利之證據；又刑事
    訴訟法第161條已於91年2月8日修正公布，其第1項規定：檢
    察官就被告犯罪事實，應負舉證責任，並指出證明之方法。
    因此，檢察官對於起訴之犯罪事實，應負提出證據及說服之
    實質舉證責任。倘其所提出之證據，不足為被告有罪之積極
    證明，或其指出證明之方法，無從說服法院以形成被告有罪
    之心證，基於無罪推定之原則，自應為被告無罪判決之諭知
    （最高法院40年臺上字第86號、76年臺上字第4986號及30年
    上字第816號、92年台上字第128號判例參照）。
三、關於本案證據能力之說明：
  (一)按被告以外之人（包括證人、鑑定人、告訴人、被害人及共
    同被告等）於審判外之陳述雖不符刑事訴訟法第159條之1至
    之4等四條之規定，而經當事人於審判程序同意作為證據，
    法院審酌該言詞陳述或書面陳述作成時之情況，認為適當者
    ，亦得為證據；當事人、代理人或辯護人於法院調查證據時
    ，知有刑事訴訟法第159條第1項不得為證據之情形，而未於
    言詞辯論終結前聲明異議者，視為有前項之同意，同法第15
    9條之5定有明文。立法意旨在於傳聞證據未經當事人之反對
    詰問予以核實，原則上先予排除。惟若當事人已放棄反對詰
    問權，於審判程序中表明同意該等傳聞證據可作為證據；或
    於言詞辯論終結前未聲明異議，基於尊重當事人對傳聞證據
    之處分權，及證據資料愈豐富，愈有助於真實發見之理念，
    且強化言詞辯論主義，使訴訟程序得以順暢進行，上開傳聞
    證據亦均具有證據能力。本件證人乙○○固曾於警詢中為陳
    述，其性質雖屬傳聞證據，惟其未再於法院審理中為陳述，
    且查無符合同法第159條之1至之4等前四條之情形，其所為
    之上開警詢筆錄內容，業經本院審理時予以提示並告以要旨
    ，且各經檢察官及被告表示意見。當事人已知上述筆錄乃傳
    聞證據，且均未於言詞辯論終結前對該等筆錄內容異議，依
    上開規定，是其於警詢中之證言已擬制同意其有證據能力，
    本院審酌上開筆錄作成時，較無人情施壓或干擾，亦無不當
    取供之情形，認為以之作為本案之證據亦屬適當，是其於警
    詢中之證言自具有證據能力。
  (二)次按，被告以外之人於偵查中向檢察官所為陳述，除顯有不
    可信之情況者外，得為證據，同法第159條之1第2項定有明
    文。偵查中對被告以外之人（包括證人、鑑定人、告訴人、
    被害人及共同被告等）所為之偵查筆錄，或被告以外之人向
    檢察官所提之書面陳述，性質上均屬傳聞證據。惟現階段刑
    事訴訟法規定檢察官代表國家偵查犯罪、實施公訴，依法其
    有訊問被告、證人及鑑定人之權，證人、鑑定人且須具結，
    而實務運作時，檢察官偵查中向被告以外之人所取得之陳述
    ，原則上均能遵守法律規定，不致違法取供，其可信度極高
    ，職是，被告以外之人前於偵查中已具結而為證述，除反對
    該項供述得具有證據能力之一方，已釋明「顯有不可信之情
    況」之理由外，不宜以該證人未能於審判中接受他造之反對
    詰問為，即遽指該證人於偵查中之陳述不具證據能力。且所
    謂不可信性情況，法院應審酌被告以外之人於陳述時之外在
    環境及情況，例如：陳述時之心理狀況、有無受到外力干擾
    等，以為判斷之依據。本件證人乙○○、巫耀浪於檢察官偵
    查中，以證人之身分陳述，經告以具結義務及偽證處罰後，
    於命證人朗讀結文後具結，其等係於負擔偽證罪之處罰心理
    下證述，並以具結擔保其供述之真實性，又無受其他不當外
    力干擾之情形，其等未曾提及檢察官在偵查時有不法取供之
    情形，依上說明，其等於偵查中之證言自具有證據能力。
四、檢察官起訴所憑之依據：
    公訴人認被告甲○○涉犯搶奪罪嫌，無非以告訴人乙○○之
    指訴，及上開遭搶奪之手機（下稱本件手機）序號查詢通聯
    紀錄，發現案發後之95年3月23日10時21分起至同日23時29
    分止，先後有16通被告甲○○所有之0000000000手機門號之
    發受話紀錄，有門號使用人資料及通聯紀錄在卷可佐；再依
    證人巫耀浪所述、法務部線上刑案人犯在監所資料及臺灣彰
    化監獄在監受刑人資料表各1紙，證人巫耀浪於案發時已入
    監執行，自不可能涉犯上開搶奪案，足認被告辯稱前揭小客
    車係巫耀浪使用乙節並非可採等語，為其主要之論據。
五、被告之辯解：
    訊據被告對車牌號碼3A─8912號自小客車及手機門號000000
    0000係其所有，且95年3月間係其使用等情固不否認，惟堅
    決否認有上揭搶奪犯行，辯稱：不知道為何這部車會於95年
    3月21日出現於搶奪案件現場，當天晚上我沒有去該藥局前
    。是否有可能是記錯車牌號碼。我不知道丙○○要去搶奪等
    語。
六、本院之判斷：
  (一)經查，證人丙○○於本院證稱：「（問：95年3月21日晚上
    11點你至在臺中市○區○村路○段150號之『仁安藥局』要買
    安眠藥？）有。」、「（問：你是否趁藥局的人不注意時拿
    了藥局人員的手機？）有。我趁著藥局的人去後面拿藥時候
    ，我把櫃台上面手機拿走了，拿了後我就趕快逃走了。」、
    「（問：你是要去買藥或是要去搶奪？）我是要去買注射針
    筒，看到手機我臨時起意。我就看藥局的人去後面拿東西，
    看櫃台上手機很漂亮，臨時起意拿走了。」、「（問：你當
    時出藥局時，何人開車載送你的？）一個綽號叫阿慶的人。
    」、「（問：當時被告是否在車內？）有。」、「（問：95
    年3月21日晚上11點多到位於臺中市○區○村路○段150號之
    『仁安藥局』，是否搭乘被告所有3Ａ－8912小客車？）對
    。」、「（問：當時幾個人去？）五個人一起去，有被告、
    我、阿慶、還有二個阿慶的朋友，那二個阿慶的朋友，我不
    認識。」、「（問：當時幾人進入臺中市○區○村路○段150
    號之『仁安藥局』？）只有我一個人進去。」、「（問：你
    是否承認犯下本件搶奪罪？）我承認。」等語（見本院卷第
    118至119頁）。再告訴人乙○○所有之本件手機於95年3月
    21日晚上23時17分許遭搶後，自翌日即95年3月22日12時58
    分25秒起，先插入丙○○所申請使用之0000000000門號SIM
    卡使用，迄同年3月23日10時21分起至同日23時29分止，改
    插入被告甲○○所有0000000000門號之SIM卡使用，此有本
    件手機序號插用0000000000、0000000000門號之通聯紀錄（
    見偵查卷第20、21、24、25頁）及0000000000、0000000000
    門號之使用人資料（見原審卷第47、68頁、偵查卷第41頁）
    附卷可稽，足認於案發後之95年3月22、23日，丙○○所申
    請使用之0000000000門號及被告所有之0000000000門號曾插
    於上揭告訴人乙○○遭搶奪之本件手機內。此外，復有告訴
    人提出之遭搶奪手機之其上載明手機序號之包裝外盒影本可
    資佐證（見原審卷第78頁），足認證人丙○○坦承趁仁安藥
    局人員（即藥師乙○○）轉身拿取藥物不備之際，乘機取走
    放置櫃檯上之本件行動電話等情，其自白應與事實相符。
  (二)證人乙○○於警詢中證稱：「我於95年3月21日23時25分許
    ，有一名男子至本藥局內稱要買注射器，我轉身拿東西時，
    眼睛餘光就發現該男子竊走我放置在桌上的行動電話，隨即
    往門口走出去，我立刻跟在後面追該名男子，但該男子立即
    駕駛一部停在藥局門口的自小客車，車號3Ａ－8912號、廠
    牌：中華、白色車輛，駛離後又迴轉往台中港路方向逃逸。
    」等語（見警卷第2頁）；又證人乙○○於偵訊中證稱：「
    我記得當天是一個男生，短髮，進來要買助眠的安眠藥劑，
    他趁我回頭，跳起來，將我放在櫃臺的手機拿走。」等語（
    見偵卷第9頁），依證人乙○○證述搶奪（或失竊）經過之
    情形，證人丙○○於進入仁安藥局拿取本件手機之前，無法
    預料告訴人乙○○當時會回頭拿取安眠藥物，且難予預料當
    時適有手機放置於櫃台上，足使其趁告訴人乙○○回頭拿取
    藥物不備之際行搶（或竊盜），足認證人丙○○證稱其係臨
    時起意搶奪（或竊盜）本件手機等語，尚堪採信，則證人丙○○於拿取本件手機之時既係臨時起意，實難僅因其所駕之
    自小客車係被告所有，或被告當時有在現場外面停放之小客
    車上，即遽予推定被告與證人丙○○有搶奪本件手機之犯意
    聯絡。又被告雖於原審審理時始供稱：我車子有借給丙○○
    過等語（見原審卷第89、90頁），惟此並不足以證明被告有
    參與本件搶奪犯行，或與搶奪本件手機之丙○○就本件搶奪
    犯行有犯意聯絡，公訴人雖認被告當時係在小客車上把風云
    云，惟就此部分並無其他證據足資證明被告在仁安藥局外面
    之自小客車上係為丙○○把風，自難予認定被告有為丙○○
    把風之事實。
  (三)被告於偵訊中另辯稱：前揭自用小客車平時是巫耀浪使用云
    云，惟據證人巫耀浪於偵訊中證稱：於95年2月23日（即本
    件搶奪發生之95年3月21日之前）業已入監服刑等語（見偵
    查卷第37頁），並有法務部線上刑案人犯在監所資料及臺灣
    彰化監獄在監受刑人資料附卷為憑（見偵查卷第12頁、第16
    頁），是被告此部分所辯，顯非可採；另被告於原審復辯稱
    ：是否有可能是記錯車牌號碼云云（見原審卷第23頁），惟
    證人丙○○於本院已坦承搭乘被告所有之前揭自用小客車至
    仁安藥局外面，由其一人進入仁安藥局搶奪（或竊盜）本件
    手機之事實，另告訴人乙○○於原審供稱：「當時那個男子
    ，拿了我的手機，‥‥，我追出去的時候，那個男子上了駕
    駛座，當時車上連同那個人一共有3人，‥我當時只是從車
    窗外面看到車上連駕駛有2個男子，1個女子。他們搶了以後
    ，車子原來是停在我藥局的前面，他們就把車子沿美村路開
    走，往向上路的方向，然後又迴轉，經過我藥局的對面，所
    以我看的很清楚車牌的號碼，因為當時我一出去就有看到車
    牌號碼，他又迴轉一次，所以看得更清楚。那輛車子是白色
    的，是三菱的，我是從車子的車型看出來的，因為三菱的車
    型很容易辨認，我想應該是ＬＡＮＣＥＲ。（法官問：車牌
    號碼有無可能誤記？）不可能，因為我第一時間就打電話向
    警察局報案。‥‥我第一時間就把車牌號碼記在便條紙上面
    ，打電話報警的時候，我就有告訴警察說車牌號碼。」等語
    （見原審卷第24頁），並有臺中市警察局勤務指揮中心受理
    各類案件記錄單可佐（見原審卷第29頁），本件告訴人乙○○顯未記錯車牌號碼，是被告此部分辯解並非可採。被告上
    開所辯，雖非可採，且被告未據實陳述當日其所有之前揭自
    小客車係交由何人駕駛並否認有坐於車內，惟究不能因之遽
    予推認其與搶奪（或竊盜）本件手機之丙○○具有犯意聯絡
    。
  (四)據上所述，公訴人所舉之證據尚無從使法院形成被告有罪之
    確切心證，此外，復查無其他積極之證據足資證明被告有何
    搶奪之犯行，自不能以推測或擬制之方法，以為認定被告犯
    罪之裁判基礎。原審依調查證據之結果，認本件被告被訴搶
    奪罪嗛，公訴人所提出之證據或所指出之證明方法，尚不足
    為被告有罪之積極證明，或說服法院形成被告有罪之心證。
    原審因此以不能證明被告犯罪，判決被告無罪，經核並無不
    合。檢察官提起上訴，仍執原有證據認被告涉犯搶奪罪嫌，
    檢察官上訴仍未提出適合於證明犯罪事實之積極證據，上訴
    意旨所稱各節，仍無法動搖原判決之基礎，本件上訴為無理
    由，應予駁回。
  (五)又案發後之95年3月23日10時21分起至同日23時29分止，先
    後有16通被告甲○○所有之0000000000手機門號使用本件手
    機之發受話紀錄，其中被告之0000000000手機門號確有於95
    年3月23日與丁○之手機門號0000000000號多次發收話相互
    通聯等情，此有本件手機序號插用0000000000門號之通聯紀
    錄（見偵查卷第24、25頁）及0000000000、0000000000號門
    號之使用人資料（見偵查卷第41頁、原審卷第51頁），足認
    於案發後之95年3月23日，被告所有之0000000000號門號曾
    插於上揭告訴人乙○○遭搶奪之本件手機內，而使用本件手
    機與丁○之門號相互收發話等情。被告於本院否認丙○○有
    將搶來之本件手機交給其使用過，據證人丙○○於本院證稱
    ：「（問：被告是否知道你搶了一支手機？）她不知道。」
    、「（問：事後你是否告訴被告你搶了一支手機？）沒有。
    」、「（問：你後來用搶來手機，插入0000000000的SIM卡
    ，插到搶來手機中使用？）對。我有使用過。」、「（問：
    你在「仁安藥局」搶來的手機，後來插入被告0000000000
    門號手機之SIM晶片卡；你是否把手機與晶片卡交被告使用
    ？）是我使用的，我打給證人丁○。與證人丁○通聯都是我
    打的。」、「（問：你是否將搶來手機交給被告使用過？）
    沒有。」、「（問：95年3月23日有16通與證人丁○通聯紀
    錄，是何人打的？）都是我打的。」等語（見本院卷第118
    頁背面至119頁），被告是否涉犯收受贓物罪嫌，並非本院
    審理之範圍。又案外人丙○○涉犯搶奪（或竊盜）罪嫌，應
    由檢察官另案偵查處理，併此敘明。
據上論斷，應依刑事訴訟法第368條，判決如主文。
本案經檢察官沈淑宜到庭執行職務。
中　　華　　民　　國　　96　　年　　9 　　月　　27　　日
            刑事第十一庭　審判長法　官　陳　朱　貴
                                法　官　郭　同　奇
                                法　官　胡　文　傑
上列正本證明與原本無異。
檢察官得上訴，被告不得上訴。
如不服本判決應於收受送達後十日內向本院提出上訴書狀，其未
敘述上訴之理由者並得於提起上訴後十日內向本院補提理由書（
均須按他造當事人之人數附繕本）。
                                書記官  陳　文  琴
中　　華　　民　　國　　96　　年　　9 　　月　　27   　日
